最高法院刑事判決　　　　　　九十六年度台上字第二九００號
上　訴　人　臺灣高等法院檢察署檢察官
被　　　告　甲○○
　　　　　　乙○○
　　　　　　丙○○
　　　　　　丁○○
上列上訴人因被告等誣告案件，不服臺灣高等法院中華民國九十
四年十二月二十九日第二審更審判決（九十四年度上更(一)字第六
三三號，起訴案號：臺灣基隆地方法院檢察署八十九年度偵字第
三六四五號、第四九五四號）提起上訴，本院判決如下：
    主  文
原判決撤銷，發回臺灣高等法院。
    理  由
本件原判決以公訴意旨略以：被告甲○○、乙○○、丙○○、丁
○○有其理由欄一、(一)所載之犯行，因認被告等均涉犯刑法第一
百六十九條第一項之誣告罪嫌云云。但經審理結果，認為不能證
明被告等犯罪，因而維持第一審諭知被告等均無罪之判決，駁回
檢察官在第二審之上訴；固非無見。
惟查：一、原判決於理由欄四、(六)依巫廷風流氓案件之證人葉文
檳、石雪珠、林淑婷、劉宗隆、周美雲、蔡淑美等人在第一審之
證述，及承辦巫廷風流氓案件之基隆市警察局第二分局刑事組小
隊長李泰河在第一審之證述，認定葉文檳等人在巫廷風流氓案件
所為指證係就經歷之事實為陳述，且李泰河係依其等之陳述製作
筆錄，縱甲○○、乙○○於製作筆錄時在場，並無證據足認受甲
○○、乙○○、丙○○等之指使，乃認不能謂其等有誣告之犯行
。但證人李泰河於第一審審理中證稱：「（詢問石雪珠的時候，
是如何找出石雪珠的？）我知道答案但是我不方便講，製作石雪
珠筆錄那天我去和平島吃海產，我當時碰到丙○○及他的員工也
去那裡吃海產，當時我們碰到的時候，就有聊到石雪珠，丙○○
說石雪珠要從苗栗回來，等一下要去她那裡，我見機不可失就馬
上聯絡甲○○後就趕快去石雪珠那裡，所以這件事湊巧丙○○知
道石雪珠在哪裡，絕對不是她找出來的」等語（第一審卷(二)第八
二頁）；於原法院前審審理時證稱：「本案是甲○○來找我的…
…甲○○找我說有流氓案件要辦」、「在甲○○的報告內有被害
者的姓名，我才會去找那些證人來製作筆錄」等語（原審上訴卷
(一)第三０六頁、第三０七頁）；於監察院調查時陳稱：「本件大
部分證人係被告甲○○約好後，通知其前往共同詢問」、「丙○
○是甲○○找出來的，石雪珠也是丙○○找出來的，林淑婷則是
丙○○、石雪珠請出來的，葉文檳也是丙○○找出來的」、「約
談的時間及到場地點（民國八十六年）十一月六日是甲○○決定
的，十一月七日郭瑞庭是我決定及通知，十一月六日蔡淑美部分
是我通知的，其他人都是甲○○與丙○○通知的」等語（偵字第
三六四五號卷第二十七頁、第二十九頁）；上開證言倘屬非虛，
李泰河所稱：「我知道答案但是我不方便講」一詞，究係何指？
此部分關乎石雪珠是否經由丙○○安排出面接受李泰河詢問之事
實判斷，此點本院前次發回已有指明，原審仍未予釐清究明，又
何以李泰河陳稱巫廷風流氓案件之證人約談時間、地點係由甲○
○安排，上開證言似屬不利於甲○○、丙○○等人，原判決對上
開證言未置一詞，遽採李泰河部分之供述而為有利於甲○○、丙
○○之認定，自有違誤。二、依卷內資料，甲○○於內政部警政
署刑事警察局維新小組約談時陳稱：「我在八十六年十一月六日
到取締巫某到案期間……我大哥乙○○曾打電話約三、四次問蒐
證幾位？什麼人」等語，另甲○○之主管張瑞志陳稱：「我詢問
甲○○，他才告訴我丙○○是他親大嫂……甲○○知巫廷風的流
氓行為，是丙○○提供巫民（巫廷風）的流氓行為及情報」等語
（同上偵查卷第二十八頁至第二十九頁）；另丙○○於基隆市警
察局第二分局承辦巫廷風涉嫌流氓等案件期間，曾致函基隆市警
察局局長吳長寬陳稱：「本人主導協助警方搜證之後，本人曾南
下覓及秘密證人共七人，一起揭發被害人以往不敢提出告訴之罪
」（同上偵查卷第十二頁）；上開證據似不利於甲○○、乙○○
、丙○○等人；原判決未說明不採納之理由，已有判決理由不備
之違誤。又原判決於理由欄二、(三)載：「丙○○辯稱：『石雪珠
是我十幾年前的朋友，她在七十四年的時候，與我合夥開設一家
卡拉ＯＫ……所有被害人中，我只有認識丁○○，他是我過去的
員工，石雪珠、蔡淑美，我都不認識。這些人，我們都是在開庭
的時候才互相瞭解到被巫廷風欠債的』等語」（原判決第八頁至
第九頁），其前後所辯，顯有矛盾，此與認定石雪珠是否受丙○
○指使而為巫廷風流氓案件之證人攸關，自應根究明白，本院前
次發回亦有指明，原審仍未究明，亦有可議。三、原判決於理由
欄二、(八)說明：「丁○○自第三人處聽聞告訴人有諸般劣行，向
掃黑專線檢舉（丁○○於本院（指原審）稱伊打電話向掃黑專線
檢舉，承辦人稱不能以電話檢舉，要本人去檢舉，所以有一次到
臺中順便到該專線所在地之臺中檢舉並作筆錄，且巫廷風在基隆
警方很熟，所以不敢在基隆檢舉），是既無法證明其有誣告之犯
意與事實，且告訴人巫廷風之流氓行為不符合流氓行為足以破壞
社會秩序之不特定性、慣常性、積極侵害性等要件，其所為自非
流氓行為，敘明如前，則被告丁○○之檢舉，參照前開說明，尚
難認其所為應負誣告之罪責」（原判決正本第三十二頁）。但丁
○○僅係紅玫瑰餐廳離職之服務生，何以不就近在基隆市向當地
警察或治安或司法機關檢舉，而須專程遠赴臺中之警政廳刑事警
察大隊向當日值勤之甲○○舉發巫廷風有流氓等行為，其動機及
作法殊與常情有悖，非無疑竇，本院前次發回已有指明，原判決
仍未究明。又依卷內資料，基隆市警察局督察室提出之「臺灣警
政廳刑事警察大隊偵查員甲○○串聯基隆市警察局第二分局小隊
長李泰河羅織罪名提報巫廷風流氓案件摘要報告書」內載：「１
、化名『阿文』（即丁○○）自稱係受紅玫瑰餐廳負責人囑託前
往……報案，捨近求遠，又託付一服務生……報案，不合常理。
２、化名『阿文』者，對被害人……均不瞭解……該餐廳負責人
為何……告知服務生，亦不合常理。３、研判化名『阿文』者，
係安排之祕密證人」（偵字第三六四五號卷第十二頁）；上開似
不利於丁○○之證據，原判決未說明不足以採納之理由，亦有判
決理由不備之違法。綜上，應認原判決仍有撤銷發回之原因。
據上論結，應依刑事訴訟法第三百九十七條、第四百零一條，判
決如主文。
中    華    民    國  九十六  年    五    月  三十一  日
                      最高法院刑事第十一庭
                          審判長法官  林  永  茂
                                法官  洪  文  章
                                法官  蘇  振  堂
                                法官  蕭  仰  歸
                                法官  何  菁  莪
      本件正本證明與原本無異
                                      書  記  官
中    華    民    國  九十六  年    六    月    五    日
                                                      Ｋ
